最高法院民事裁定　　　　　　　　　　　　　　　　九十一年度台抗字第二六三號
　　再 抗告 人　台北國際商業銀行股份有限公司
　　法定代理人　游國治
右再抗告人因與高照開發股份有限公司間聲明異議事件，對於中華民國九十一年三月
一日台灣高等法院裁定（九十一年度抗字第六０三號），提起再抗告，本院裁定如左
：
    主  文
原裁定廢棄。
相對人在原法院之抗告駁回。
抗告及再抗告程序費用均由相對人負擔。
    理  由
本件再抗告人持債務人為基泰建設股份有限公司（下稱基泰公司）之假扣押裁定，聲
請台灣台北地方法院（下稱台北地院）於民國九十年十二月十二日所查封坐落台北市
中山區○○段○○段四六六地號土地上尚未辦理保存登記之地上一至四樓建物（其餘
建物部分，因有超額查封情事，業經台北地院撤銷查封），係由基泰公司於八十九年
六月二十七日領得建造執照後所興建，嗣於九十年九月三日變更起造人為相對人名義
。相對人以建造執照上之起造人既已變更為其名義，該建物為其所有，再抗告人不得
對之聲請查封為由，聲明異議。經台北地院裁定駁回其聲明後，相對人不服，提起抗
告。原法院以：系爭建物於查封時，建造執照上之起造人既已變更為相對人名義，形
式上即屬相對人之財產，依強制執行法第十七條規定，執行法院應撤銷已為之查封，
命再抗告人另行查報基泰公司之財產，台北地院未撤銷已為之查封，而駁回相對人之
聲明異議，於法有違，因而裁定廢棄台北地院之裁定。
惟查強制執行法第十七條所謂於強制執行開始後，始發見債務人查報之財產確非債務
人所有者，應由執行法院撤銷其執行處分，係指查報之財產確非債務人所有者而言。
若該財產是否債務人所有尚待審認方能確定，執行法院既無逕行審判之權限，尤非聲
明同法第十二條所定之異議所能救濟，自應依同法第十六條之規定，指示主張有排除
強制執行權利之第三人，提起執行異議之訴，以資解決。（本院四十九年台抗字第七
二號判例參照）查系爭建物於查封時，雖建造執照上起造人名義已由基泰公司變更為
相對人，然變更起造人名義僅係行政上之權宜措施，尚難憑此即認該建物為相對人所
有。系爭建物是否非基泰公司財產，而屬相對人所有，既尚待審認方能確定，相對人
自應提起執行異議之訴，以資解決，而非依強制執行法第十二條聲明異議，尋求救濟
。原裁定認相對人得聲明異議，請求撤銷查封，不無違誤。再抗告論旨，指摘原裁定
不當，求予廢棄，非無理由。應由本院自為裁定，將原裁定廢棄，駁回相對人在原法
院之抗告。
據上論結，本件再抗告為無理由。依強制執行法第三十條之一，民事訴訟法第四百九
十二條第一項、第九十五條、第七十八條，裁定如主文。
中      華      民      國    九十一    年      五      月     十六     日
                              最高法院民事第三庭
                                  審判長法官  林  奇  福
                                        法官  陳  國  禎
                                        法官  李  彥  文
                                        法官  陳  重  瑜
                                        法官  吳  麗  女
      右正本證明與原本無異
                                              書  記  官
中      華      民      國    九十一    年      五      月    二十八    日
